最高法院刑事判決　　　　　　九十四年度台上字第三三四七號
　　上　訴　人　甲○○
　　　　　　　　乙○○原名張.
上列上訴人等因偽造文書案件，不服台灣高等法院台南分院中華
民國九十一年三月二十八日第二審判決（九十年度上訴字第九三
四號，起訴案號：台灣雲林地方法院檢察署八十八年度偵字第三
０四八、四五一八號），提起上訴，本院判決如下：
    主  文
上訴駁回。
    理  由
按刑事訴訟法第三百七十七條規定：上訴於第三審法院，非以判
決違背法令為理由，不得為之。是提起第三審上訴，應以原判決
違背法令為理由，係屬法定要件，如果上訴理由狀未依據卷內訴
訟資料，具體指摘原判決不適用何種法則或如何適用不當，或所
指摘原判決違法情事，顯與法律規定得為第三審上訴理由之違法
情形，不相適合時，均應認其上訴為違背法律上之程式，予以駁
回。本件原判決綜合全部卷證資料，認上訴人甲○○、乙○○（
原名張哲浩）有其事實欄所載之犯行，已詳敘所憑之證據與認定
之理由。對於乙○○辯稱：伊雖協助開標及收取會款，但全部都
是甲○○一人所為，伊完全不知情云云，認係卸責之詞，不足採
信，亦依調查所得證據，逐一加以指駁及說明。因而撤銷第一審
關於上訴人二人部分之科刑判決，改判依牽連犯及想像競合犯關
係從一重仍均論處上訴人二人共同連續行使偽造私文書，足以生
損害於他人罪刑。
甲○○上訴意旨略以：原判決認定甲○○詐得之金額與第一審判
決認定者不同，而未說明其依據，有認定事實不依證據之違法等
語。乙○○上訴意旨略謂：證人丙○○祇參加三會，對冒標之情
形不清楚，何能製作各組互助會之冒標金額？原判決未說明認定
之依據，與證據法則相違背；依卷內各項事證，可知乙○○未參
與本件犯罪之實行，甲○○要以孫子張吉辰等三人名義參加互助
會、買房屋及搭建三樓，均甲○○一人所決定，身為人子之乙○
○雖不同意，又能如何？原判決以乙○○無一技之長、無積蓄及
失業在家等事由，認定乙○○為共同正犯，有認定事實不依證據
之違法；拋夫棄子之黃琇慧獲准緩刑，乙○○被判重刑而未宣告
緩刑，顯然不公，且違背行為人自新之法則云云。惟查犯罪事實
之認定、證據之取捨及其證明力如何，乃事實審法院自由判斷之
職權，如其取捨判斷不違背經驗法則與論理法則，即不得指為違
法，而據為上訴第三審之理由。本件原判決認定上訴人二人為父
子，與張王玉裕（甲○○配偶，通緝中）、黃琇慧（乙○○配偶
，經原判決處以有期徒刑二年，緩刑四年確定）同住一處，四人
共同意圖為自己不法之所有，基於概括之犯意聯絡，自民國八十
六年七月間起，召集如原判決附表所示二十二組互助會，虛增人
頭會員，詐取各互助會員之會款，又連續多次冒用會員或人頭會
員名義，偽造標單冒標而得標，共詐得新台幣三千四百八十三萬
三千八百元互助會款，至八十八年五月間宣布倒會等情，已說明
本於調查所得心證，分別定其取捨而為事實判斷之理由，核無違
背客觀存在之經驗法則與論理法則，自屬原審採證、認事之適法
職權行使，並無上訴意旨所指認定事實不依證據或違背證據法則
之情事。又量刑之輕重，乃實體法上賦予法院得依職權自由裁量
之事項，原判決斟酌刑法第五十七條各款所列情狀而為刑之量定
，既未逾越法定刑度，又非濫用其權限，要不得任意指為違法。
至是否宣告緩刑，亦屬審判法院之職權，原判決未宣告乙○○緩
刑，並非違法之事由，不得執為適法之第三審上訴理由。是上訴
人二人之上訴意旨，置原判決理由已明白論斷之事項於不顧，泛
詞指摘，對於原審採證、認事之職權行使，究竟如何違背法令，
並未依據卷內訴訟資料予以具體之指明，徒憑己見，漫事指摘，
自不足據以辨認原判決已具備違背法令之形式要件，應認上訴人
二人之上訴均違背法律上之程式，予以駁回。上訴人二人偽造文
書重罪部分之上訴既不合法，原判決認其二人牽連犯詐欺罪部分
，核屬刑事訴訟法第三百七十六條第四款所列不得上訴於第三審
法院之罪名，自無從適用審判不可分之原則，併為實體上之審判
，亦應予駁回。
據上論結，應依刑事訴訟法第三百九十五條前段，判決如主文。
中　　華　　民　　國　九十四　年　　六　　月　二十三　日
                      最高法院刑事第九庭
                          審判長法官  張　淳　淙
                                法官  張　春　福
                                法官  呂　丹　玉
                                法官  洪　昌　宏
                                法官  石　木　欽
      本件正本證明與原本無異
                                      書  記  官
中　　華　　民　　國　九十四　年　　六　　月　二十八　日
                                                      Ｋ
